【裁判字號】    89,交易,924
【裁判日期】    900227
【裁判案由】    過失致死
【裁判全文】
臺灣高雄地方法院刑事判決                        八十九年度交易字第九二四號
    公  訴  人  臺灣高雄地方法院檢察署檢察官
    被      告  甲○○
右列被告因過失致死案件，經檢察官提起公訴（八十九年度偵字第一六七三三號），
本院判決如左：
    主  文
甲○○因過失致人於死，處有期徒刑陸月，如易科罰金，以參佰元折算壹日，緩刑參
年。
    事  實
一、甲○○考領有普通大貨車駕駛執照，於民國八十九年七月七日晚上，駕駛車牌號
    碼ＷＬ─八六四一號自用小客車，沿高雄縣林園鄉○○路由北往南方向行駛，於
    同日晚上十時五十分許，途經沿海路二段與文化街、及往靈骨塔不知名巷口間交
    岔路口時（如附圖），本應注意汽車駕駛人行經閃光黃燈交岔路口，車輛應減速
    通過，注意安全，小心通過，而當時雖下有毛毛雨，且無夜間照明設備，惟當時
    視距良好，道路舖有柏油，並無障礙物或其他缺陷，且依其智識、能力亦無不能
    注意之情事，詎其疏未注意安全，小心駕駛，貿然前行，適有疏未注意行經閃光
    紅燈交叉路口，車輛應減速接近，先停止於交岔路口前，讓幹道車優先通行後認
    為安全時，方得續行，由李鳳（未配戴安全帽）所騎乘之車號ＯＧＣ─七七五號
    重型機車，沿「冠馨船用引擎工廠」出入口即靈骨塔對向巷口，由東向西行駛而
    至，甲○○雖往右閃避，惟因閃避不及，致使其自小客車左前側保險桿處與李鳳
    之機車擦撞，使李鳳人、車倒地，因而受有顱內出血等傷害，雖送醫急救，仍於
    同年七月二十日上午十時許不治死亡。甲○○於肇事後，即主動向據報前往醫院
    處理且尚不知肇事者為何人之高雄縣警察局林園分局林園派出所警員乙○○坦承
    肇事，並接受偵審裁判。
二、案經高雄縣警察局林園分局移送臺灣高雄地方法院檢察署檢察官偵查起訴。
    理  由
一、訊據被告甲○○矢口否認有何過失致死犯行，辯稱：是被害人騎重型機車從小巷
    口出來超越車道撞伊的，之前在過馬路時並未看到被害人，被害人是擦撞到伊汽
    車左前側保險桿，撞到後伊往右轉並剎車，且被害人當時喝酒騎車，伊沒有過失
    云云。惟查，本件車禍係發生在沿海路二段與文化街、往靈骨塔之不知名巷子及
    其對向之「冠馨船用引擎工廠」出入口間之三岔路口南方，沿海路二段設有閃光
    黃燈，靈骨塔及文化街口設有閃光紅燈，此有肇事現場路況照片四幀及證人乙○
    ○所補呈之車禍事故現場圖（如附圖）附在本院卷可憑，而被害人係騎乘機車沿
    冠馨船用引擎工廠出入口由東往西方向行駛至被告之車道內與被告自小客車左前
    側保險桿處擦撞，此亦為被告所自承在卷，顯見被害人當時已橫越沿海路二段北
    上車道，駛近被告所行駛之沿海路內側車道無訛，是被告只要稍加注意，應可注
    意到被害人騎車之機車自其左側駛來，況當時該三岔路口設有閃光黃燈號誌，被
    告理應更加注意該路口車輛之動態，小心駕駛，惟被告竟係在與被害人機車擦撞
    後，方才發現被害人騎乘機車自其左側行駛而來，顯見被告駕車行經該路口處時
    ，疏未注意安全，其駕駛行為有過失，彰彰甚明。再被害人於肇事時，並血液所
    含酒精濃度值為十ＭＧ／ＤＬ（相當於吐氣所含酒精濃度每公升○˙○五毫克）
    ，此有高雄市立小港醫院函在卷可參，是被告辯稱被害人酒後駕車云云，顯係卸
    責推諉之詞，無足採信。
二、按汽車行駛至交岔路口，其行進應遵守燈光號誌之指示，道路交通安全規則第一
    百零二條第二項第一款分別定有明文。再按閃光黃燈，表示車輛應減速通過，注
    意安全，小心通過；閃光紅燈表示「停車再開」，車輛應減速接近，先停止於交
    岔路口前，讓幹道車優先通行後認為安全時，方得續行，道路交通標誌標線號誌
    設置規則第二百十一條第一項亦定有明文，此為汽車駕駛人之被告所應注意之義
    務，而肇事當時雖下毛毛雨，且無夜間照明設備，惟道路鋪有柏油，乾燥無缺陷
    ，亦無任障礙物，視距良好，此為被告陳明在卷，再依被告之智識、能力等情，
    亦無不能注意之情事，詎被告甲○○竟疏未注意行經閃光黃燈時，注意安全，小
    心駕車，即貿然直行，致該左前車頭保險桿處與自其左側巷口行駛而來之被害人
    機車擦撞，其駕駛行為有過失，至為顯然。況本件車禍經送台灣省高屏澎區車輛
    行車事故鑑定委員會鑑定結果亦認定，被告就本件車禍發生亦有過失，此有該會
    八十九年九月一日高屏澎鑑字第八九一二○七號函所檢送之鑑定意見書在卷可憑
    。而本件被害人李鳳疏未注意騎乘機車行經閃光紅燈時，應暫停讓幹道車優先通
    行，即貿然自巷口左轉沿海路行駛，其駕駛行為有違上開規定，且又疏未注意配
    戴安全帽，此有上開道路交通事故調查報告表及肇事現場照片在卷可稽，被害人
    對於本件車禍事故之發生與損害擴大亦有過失，惟此仍不得解免被告過失罪責，
    附此敘明。又而被害人確因本件車禍受有顱內出血等傷害不治死亡之事實，亦經
    臺灣高雄地方法院檢察署檢察官督同法醫師相驗無訛，製有驗斷書、勘驗筆錄及
    相驗屍體證明書各一件在卷足憑，是被告未盡其前開注意義務肇事致被害人死亡
    間受傷，兩者間顯有相當因果關係。本件事證已臻明確，被告犯行洵堪認定。
三、核被告所為，係犯刑法第二百七十六條第一項之普通過失致人於死罪。而被告於
    肇事後，犯罪未被發覺前，即主動向前往現場處理之高雄縣警察局林園分局林園
    派出所警員陳慶讚，坦承肇事接受裁判之事實，業經證人陳慶讚供陳無訛，嗣並
    接受偵審裁判，合乎自首之要件，應依刑法第六十二條前段規定，減輕其刑。爰
    審酌被告駕車行經閃光黃燈交岔路口，因疏未注意安全，致與被害人機車擦撞而
    肇事，犯後猶飾詞卸責，顯無悔意，惟事後已與被害人家屬達成民事和解，有高
    雄縣林園鄉調解委員會調解書影本一紙附卷可憑，及被害人就本件車禍之發生亦
    有上開過失等一切情狀，爰量處如主文所示之刑。又被告於犯罪後，刑法第四十
    一條於九十年一月四日修正，並於同月十日公布施行，有關易科罰金之部分，範
    圍擴大為最重本刑五年以下有期徒刑之罪，惟與被告所犯之罪比較後並不影響，
    依刑法第二條第一項前段之規定，應適用裁判時之刑法第四十一條第一項規定，
    並諭知易科罰金之折算標準，以示懲戒。查被告前未曾受有期徒刑以上刑之宣告
    ，有臺灣高等法院被告全國前案紀錄表一份在卷可稽，其偶因過失罹犯本罪，經
    此偵審程序及科刑教訓之後，當知警惕，應無再犯之虞，本院認所宣告之刑以暫
    不執行為適當，爰併予宣告緩刑三年，以啟自新。
據上論斷，應依刑事訴訟法第二百九十九條第一項前段，刑法第二百七十六條第一項
、第六十二條前段、第二條第一項前段、第四十一條第一項、第七十四條第一款，罰
金罰鍰提高標準條例第一條前段，判決如主文。
中      華      民      國    九十      年      二      月    二十七    日
                                  臺灣高雄地方法院交通法庭
                                      法  官  廖 純 卿
右正本證明與原本無異。
如不服本判決，應於判決送達後十日內，向本院提出上訴狀。
                                      書記官  林 孝 聰
中    華    民    國      九十      年      三      月      一        日
附錄本案論罪科刑法條全文：
刑法第二百七十六條第一項。
因過失致人於死者，處二年以下有期徒刑、拘役或二千元以下罰金。


司法院資訊處製作；財團法人民間司法改革基金會備份。
